【裁判字號】    97,台上,2417
【裁判日期】    970605
【裁判案由】    違反著作權法
【裁判全文】
最高法院刑事判決            九十七年度台上字第二四一七號
上  訴  人  甲○○
選任辯護人  成樞律師
            文  聞律師
            周金城律師
上列上訴人因違反著作權法案件，不服台灣高等法院中華民國九
十六年九月十三日第二審更審判決（九十五年度上更(二)字第二０
七號，起訴案號：台灣板橋地方法院檢察署九十年度偵字第一一
五四０號），提起上訴，本院判決如下：
    主  文
上訴駁回。
    理  由
按刑事訴訟法第三百七十七條規定，上訴於第三審法院，非以判
決違背法令為理由，不得為之。是提起第三審上訴，應以原判決
違背法令為理由，係屬法定要件。如果上訴理由書狀並未依據卷
內訴訟資料，具體指摘原判決不適用何種法則或如何適用不當，
或所指摘原判決違法情事，顯與法律規定得為第三審上訴理由之
違法情形，不相適合時，均應認其上訴為違背法律上之程式，予
以駁回。本件原判決認定上訴人甲○○明知「ＰＳ設計圖」、「
Play Station」、「 XI sai 及四方立體圖」等商標圖樣，均係
日商新力電腦娛樂股份有限公司（下稱新力公司）向經濟部智慧
財產局（改制前為經濟部中央標準局）註冊登記，取得商標專用
權。各商標圖樣、註冊號數及指定使用商品，詳如原判決附表一
所示。原判決附表二所示「ARC THE LAD III（妖精戰士３）」等
遊戲軟體，係新力公司享有著作權並受我國著作權法保護之電腦
程式著作。上訴人復明知綽號「阿吉」之不詳姓名成年男子兜售
之遊戲光碟片，均非新力公司生產或授權生產之盜版光碟片，透
過遊戲主機執行，螢幕上會出現上開商標圖樣。其中「XI [sai]
II（骰子大戰２）」遊戲光碟片包裝紙上並印有原判決附表一編
號三所示「 Xi sai 及四方立體圖」商標圖樣，經遊戲主機執行
時，螢幕上亦會出現該商標圖樣。且「ARC THE LAD III（妖精戰
士３）」等原判決附表二所示遊戲光碟片，為他人擅自以重製方
法侵害新力公司電腦程式著作權之物。又ＰＳ系統之遊戲光碟片
經遊戲主機執行，螢幕上會出現「 Licensed by Sony Computer
Entertainment Inc 」等足以為表示該等軟體產品係新力公司生
產或授權生產用意證明之準私文書。上訴人仍基於販賣仿冒商標
商品、行使偽造私文書之概括犯意，暨常業侵害他人著作權牟利
之犯意，自民國八十九年十二月間起，以仿冒ＰＳ光碟片每片新
台幣（下同）三十元、仿冒ＰＳ２光碟片每片六十元之價格，向
「阿吉」購入後，在台北縣三重市○○○路「三和夜市」擺設攤
位陳列，以仿冒ＰＳ光碟片每片七十元、仿冒ＰＳ２光碟片每片
一百元之價格售賣牟利，足以生損害於新力公司，恃此為生，以
之為常業，經警於九十年七月五日查獲等情。爰撤銷第一審之判
決，改判論處上訴人明知為侵害著作權之物，意圖營利而交付之
方法，侵害他人之著作權為常業（累犯）罪刑，已敘明其所憑之
證據及認定之理由。從形式上觀察，並無判決違背法令之情形存
在。再查原判決以上訴人在原審更審前坦承以售賣盜版光碟片為
生，參酌其在夜市內長期設攤陳列盜版光碟片，反覆售賣他人牟
利，查獲之數量多達四千餘片，規模非小等情狀，顯係恃侵害他
人著作權之不法所得為其主要生活依據，而以之為常業。並以上
訴人行為後，著作權法第九十四條有關常業犯之規定，已於九十
二年七月九日修正公布，復於九十五年五月三十日公布刪除，同
年七月一日施行，依刑法第二條第一項規定比較結果，以適用行
為時之規定即九十二年七月九日修正公布前作權法第九十四條較
有利於上訴人。上訴人之選任辯護人所舉本院九十五年度台上字
第一０七九號違反廢棄物清理法之判決，與本件事實不同，不得
任意比附援引，執以主張上訴人所為係「集合犯」。理由內已剖
析論敘綦詳（見原判決第七頁第二十七行至第八頁第十五行、第
九頁第二十六行至第二十九行、第十頁第十九行至第十一頁第十
一行）。上訴意旨猶執陳詞辯解，以其行為應評價為集合犯，始
符合刑法之修法精神；而本件查獲之光碟片僅部分侵害他人著作
權，且原判決未查明上訴人迄本件查獲為止，共賣出若干盜版光
碟片，遽論以常業犯，於法有違等各節，徒就原審採證認事職權
之適法行使及判決內已明白論斷之事項，憑己見漫事爭執，與法
律規定得為第三審上訴理由之違法情形，不相適合。其上訴為違
背法律上之程式，應予駁回。
據上論結，應依刑事訴訟法第三百九十五條前段，判決如主文。
中    華    民    國  九十七  年    六    月    五    日
                      最高法院刑事第十一庭
                          審判長法官  花  滿  堂
                                法官  黃  正  興
                                法官  陳  東  誥
                                法官  林  錦  芳
                                法官  吳      燦
      本件正本證明與原本無異
                                      書  記  官
中    華    民    國  九十七  年    六    月    九    日
                                                      Ｑ


司法院資訊處製作；財團法人民間司法改革基金會備份。
